臺灣彰化地方法院刑事判決　　　　　　　　　　　　　九十一年度訴字第五九五號
　　公　訴　人　臺灣彰化地方法院檢察署檢察官
　　被　　　告　乙○○
　　指定辯護人　本院公設辯護人　丁○○
右列被告因違反槍砲彈藥刀械管制條例案件，經檢察官提起公訴（九十一年度偵字第
二六０八號），本院判決如左：
    主      文
乙○○未經許可，持有可發射子彈具有殺傷力之槍枝，處有期徒刑拾月，併科罰金新
台幣壹萬元，罰金如易服勞役，以新台幣玖佰元即銀元佰元折算壹日。
扣案之改造手槍壹支（槍枝管制編號0000000000號）沒收。
    事      實
一、乙○○前因違反麻醉藥品管理條例案件，經本院以八十四年度易字第一三二八號
    判決判處有期徒刑十月確定，於民國八十五年五月十五日假釋出獄，至八十五年
    十二月十一日假釋期滿未經撤銷，以已執行完畢論（距後述犯罪時已逾五年，不
    構成累犯）。竟未經中央主管機關內政部之許可，於九十一年三月二十九日某時
    （起訴書誤為八十七年七月間），在南投縣草屯鎮烏溪畔拾獲可發射子彈具殺傷
    力之左輪改造手槍一支（槍枝管制編號0000000000號，係由玩具金屬
    轉輪手槍車通槍管及轉輪內阻鐵，並換裝土造金屬轉輪中心銷改造而成）及具有
    殺傷力之改造子彈四顆而予以持有，並攜回彰化縣彰化市○○里○○路四０二巷
    十九號一樓住處內藏放。嗣於九十一年四月十八日下午五時三十分許，因涉犯施
    用毒品案件，經警持本院搜索票前往其上開住處執行搜索時，乙○○唯恐藏放槍
    枝及子彈為警查知，乃於犯罪後、犯罪行為被發覺前，向執行搜索之警員甲○○
    自首犯罪並接受裁判，且主動帶同員警至藏放槍彈之廁所內打開馬桶水箱，當場
    報繳前揭改造手槍一支、改造子彈四顆（均經送驗試射，已不具殺傷力）而為警
    查扣。
二、案經彰化縣警察局彰化分局報請臺灣彰化地方法院檢察署檢察官偵查起訴。
    理      由
一、訊據被告乙○○對於右揭拾獲並持有上開槍彈等情固坦承不諱，惟辯稱：拾獲槍
    彈後，曾主動聯絡丙○○警員報繳槍枝，但遭藉故推託，卻於事後反被搜索住處
    ，心有不服云云。然查：證人丙○○警員於九十一年十月三日本院訊問時證稱：
    「（問：被告是否曾經向你反映撿到槍枝報繳之事？）沒有，他沒有跟我講過。
    」、「（問：被告是否曾經表示找你一直找不到？）被告被查獲前一個月說如果
    有抓到嫌犯，被告知道我們在三民路附近埋伏，跟我們說如果有異狀的話，會跟
    我們反映。當時沒有提到槍枝的問題。」，業已否認被告先前主動聯絡報繳槍彈
    之事。且被告所述前揭遭證人丙○○警員陷害乙節，亦經彰化縣警察局督察長室
    受理陳情，查訪結果認無被告所指情事，並函覆被告在案，有彰化縣警察局九十
    一年十月二十一日彰警督字第０九一００七九九０一－０號函及所附資料在卷足
    憑。況被告倘真有意先行報繳槍彈，大可於拾獲後直接攜往鄰近警局或派出所，
    甚或電話報警告知發現槍彈地點，待員警前來時明確指述發現經過，本無須限定
    只得交予證人丙○○一人。是其前揭所辯尚有悖於事理，不足為採。而本案查扣
    之左輪改造手槍一支（槍枝管制編號0000000000號），係由玩具金屬
    轉輪手槍車通槍管及轉輪內阻鐵，並換裝土造金屬轉輪中心銷改造而成，惟中心
    銷長度過短，無法使轉輪退出器置於定位，但仍可經由同時按壓轉輪退出器並扣
    動扳機擊發適用子彈，仍具殺傷力；改造子彈四顆，係由玩具金屬彈殼加裝直徑
    ６ｍｍ鋼珠改造而成，經試射結果均具殺傷力，有內政部警政署刑事警察局九十
    一年五月十三日刑鑑字第０九一００九九０六０號槍彈鑑定書、該局九十一年十
    月二十三日刑鑑字第０九一０二八一五六０號函附卷可稽，並有前揭槍彈扣案為
    憑。本案事證已臻明確，被告犯行至堪認定。
二、核被告乙○○未經許可，同時持有具殺傷力之槍枝及子彈，所為係犯槍砲彈藥刀
    械管制條例第十一條第四項之未經許可持有可發射子彈具有殺傷力槍枝罪，及同
    條例第十二條第四項之未經許可持有子彈罪。公訴人認被告持有之改造轉輪手槍
    具有模型槍之性質，就其持有槍枝部分論以同條例第十條第四項之持有改造模型
    槍罪名，並據以起訴，惟按槍砲彈藥刀械管制條例第四條第一項第一款所稱之改
    造模型槍，係指外觀上仿製本條例第四條所定之制式槍枝，原不能發射金屬或子
    彈，經對其原有性能、屬性加工後使具殺傷力之模型槍，始足稱之，並不包括其
    他類型之玩具手槍或土製手槍（參照台灣高等法院暨所屬法院八十六年度法律座
    談會刑事類提案第二十一號研討結果）。本件被告持有之槍枝既係由金屬玩具手
    槍車通槍管、換裝土造金屬轉輪中心銷改造而成，有卷附前揭槍彈鑑定書可憑，
    核其性質應屬單純可發射子彈具有殺傷力之一般改造槍枝，而與改造模型槍之要
    件尚有未符，公訴人所認非無誤會，難謂允妥，惟因均係本於同一持有槍枝之社
    會基本事實，本院自應仍予審理，就此部分並變更起訴法條，先此敘明。被告以
    單一之持有行為，同時持有具殺傷力之槍枝及子彈，該當二個相異之犯罪構成要
    件，係以一行為觸犯數罪名，為想像競合犯，應從較重之未經許可持有具殺傷力
    槍枝罪論處。又被告於員警前來住處搜索施用毒品器具及相關事證時，在無明確
    事證足資懷疑被告涉犯持有槍彈犯行之情形下，主動向警員甲○○告知槍彈藏放
    地點，隨後並於廁所馬通水箱中查扣前揭槍彈，此據證人甲○○到庭證述明確，
    並經被告供認屬實，被告自已合於犯罪被發覺前自首之要件，其又當場報繳持有
    之全部槍枝及子彈，並無隱匿，被告應依槍砲彈藥刀械管制條例第十八條第一項
    前段之規定減輕其刑，且依特別法優先普通法適用之原則，應優先於刑法第六十
    二條前段一般自首規定而適用。爰審酌被告持有槍彈行為對於社會治安造成嚴重
    威脅，所生危害不容輕忽，惟其犯後尚知坦認犯行並自首犯罪，態度堪稱良好，
    及其犯罪動機、目的、手段、智識程度等一切情狀，量處如主文所示之刑，並諭
    知罰金易服勞役之折算標準，以示懲儆。扣案之改造手槍一支（槍枝管制編號0
    000000000號），係槍砲彈藥刀械管制條例第四條第一項第一款所稱之
    可發射子彈具有殺傷力之槍枝，依同條例第五條之規定，非經中央主管機關許可
    不得製造、販賣、運輸、持有及轉讓，係違禁物，應依刑法第三十八條第一項第
    一款規定，宣告沒收；扣案之改造子彈四顆，均已於送驗時試射擊發，僅餘分離
    後之彈頭、彈殼，已不具殺傷力，非屬違禁物品，爰不為沒收之諭知。另查扣之
    無法擊發之子彈一顆及玩具金屬彈殼一個，均不具殺傷力，亦非屬違禁物，自無
    再予宣告沒收之餘地，併予敘明。
據上論斷，應依刑事訴訟法第二百九十九條第一項前段、第三百條，槍砲彈藥刀械管
制條例第十一條第四項、第十二條第四項、第十八條第一項前段，刑法第十一條前段
、第五十五條、第四十二條第二項、第三十八條第一項第一款，現行法規所定貨幣單
位折算新台幣條例第二條，罰金罰鍰提高標準條例第二條，判決如主文。
本案經檢察官徐則賢到庭執行職務。
中　  　華　 　　民　 　　國　　九十一 　 年　　十二   　月   　十三　  日
                                臺灣彰化地方法院刑事第三庭
                                    法    官
附錄本案論罪科刑法條：
槍砲彈藥刀械管制條例第十一條第四項、第十二條第四項
右正本證明與原本無異。
如不服本判決，應於判決送達後十日內向本院提出上訴狀( 須附繕本 )。
                                    法院書記官
中　　　華　　　民　　　國　　九十一 　年　　十二　　月　　十三　　日
